臺灣高等法院臺中分院民事判決　八十九年度重上字第五○號
　　　上　訴　人　乙○○
　　　被　上訴人　甲○○
右當事人間侵權行為損害賠償事件，上訴人對於中華民國八十八年六月十一日臺灣臺
中地方法院八十八年附民字第二四六號第一審判決提起上訴，經本院刑事庭裁定移送
審理（民國八十八年度附民上字第四二五號），本院判決如左：
      主      文
上訴駁回。
第二審訴訟費用由上訴人負擔。
      事      實
甲、上訴人方面：
一、聲明：
    （一）、原判決廢棄。
    （二）、被上訴人應將如附表所列之珠寶返還給上訴人。
    （三）、被上訴人應給付上訴人新台幣（下同）柒佰玖拾肆萬參仟元，及自起訴
            狀繕本送達翌日起至清償日止，按週年利率百分之五計算之利息。
    （四）、前二項聲明，上訴人願供擔保，請准宣告假執行。
二、陳述：
    （一）、兩造原為夫妻，於民國八十五年十一月五日上訴人在台灣銀行台中工業
            區分行（以下簡稱台銀工業區分行）租用第Ｄ種第０七五一號保管箱乙
            只，用以存放珠寶，嗣於同年九月三十日兩造協議離婚並書立離婚協議
            書時，曾就財產之分配，達成保管箱內之珠寶歸上訴人所有之合意（漏
            未載明於協議書上），詎料被上訴人竟基於不法所有之意圖，於八十六
            年一月二十日竊取上訴人所有迄至八十五年九月二十四日前有效之保管
            箱舊印鑑乙枚（上訴人已於八十五年九月二十四日變更印鑑）及保管箱
            鑰匙，至前揭銀行偽造保管箱開箱記錄卡，利用該銀行行員林月娥疏未
            注意，而得以順利竊取上訴人所有前揭價值捌佰貳拾陸萬捌仟元之珠寶
            乙批，主張依民法第一八四條第一項之規定，被上訴人應負損害賠償責
            任。
    （二）、按原審係因被上訴人於偽造文書、竊盜等刑事訴訟之第一審判決，經諭
            知無罪判決，依刑事訴訟法第五百零三條規定，駁回上訴人之訴，惟被
            上訴人涉嫌偽造文書等犯行，業經　鈞院刑事庭八十八年度上訴字第一
            七三七號刑事判決改判其六個月有期徒刑，並認定被上訴人確有偽造文
            書及竊盜之犯行，並經最高法院駁回上訴確定在案，合先敘明。
    （三）、上訴人在與被上訴人結婚之前，曾經在台北市○○路上之米蘭珠寶店任
            職半年，並非完全不懂珠寶這一行業，至七十九年三月間開始，上訴人
            即在被上訴人原所開設之「富萬年珠寶店」上班，與被上訴人共同經營
            該珠寶店，七十九年底八十年初雙方正式辦理結婚手續，此後上訴人一
            直待在珠寶店內，與被上訴人一起打理店內業務，並未另有任何工作，
            此種狀況一直持續到八十四年十二月雙方結束該珠寶店之經營，在此五
            年多的時間裡，上訴人每天都在店裡看店，有當時之客戶熊小玲、周慧
            秋等多人可資證明，同時在這一段期間內，上訴人不僅於結婚後拿出個
            人所有之黃金六、七兩，珠寶首飾（以上約值二十八萬元）以及現金八
            十萬元放在店裡面出售及使用，更因該珠寶店資金之需要，由上訴人對
            外以借款或標會之方式，籌措資金挹注該珠寶店使用，部分債務至今仍
            未清償，上訴人仍持續要面對債權人之追討，上訴人對該珠寶店所投入
            之金錢、時間、精神絕對不少於被上訴人，只是因為當時雙方為夫妻關
            係，店裡財務由被上訴人負責控管，以上訴人名義籌措之金錢亦均交被
            上訴人做為店內營運所需之資金，二人之財務並未做明確區分，故富萬
            年珠寶店之資產原應屬二人所共有，該珠寶店結束營業後所留存之存貨
            ，在雙方於八十五年九月協議歸上訴人取得前，仍為雙方所共有，協議
            後則應依協議內容改歸上訴人取得單獨所有，第一審刑事判決認定該批
            珠寶為被上訴人所有，顯有違誤。
    （四）、案發時系爭保管箱內之珠寶已屬上訴人所有，被上訴人無權擅取，　鈞
            院刑事庭八十八年度上訴字第一七三七號判決認雙方未協議系爭珠寶歸
            屬，應屬雙方共有云云，尚有誤會：
            １、八十五年一月，上訴人及被上訴人由於富萬年珠寶店在台北經營不
                善結束營業，二人帶著剩餘之珠寶到台中避債，當時以上訴人之名
                義在台銀工業區分行租用保管箱，放置這些珠寶，這期間二人經常
                透過上訴人之弟媳詹碧容介紹其親戚朋友向二人洽購珠寶，二人亦
                曾因此多次帶著珠寶開車到雲林縣崙背鄉展售珠寶，惟此期間二人
                並未賣出多少珠寶。至八十五年九月廿三日晚上，被上訴人北上台
                北，上訴人由家中電話錄音得知被上訴人與另一女子有曖昧關係，
                上訴人才知應該開始保障自己之權益，於八十五年九月廿四日恰巧
                遇到詹碧容告稱這二天要帶朋友來看珠寶，上訴人查看發現保管箱
                之鑰匙及印鑑章又不在家中（應係被被上訴人帶至台北，但當時無
                法聯絡上被上訴人），上訴人乃決定向銀行申請變更，並於變更後
                將珠寶取出供客戶觀賞挑選。當時由於被上訴人之外遇事件，使上
                訴人傷心欲絕，乃要求被上訴人離婚，欲藉此使被上訴人知所警愓
                ，並給予上訴人較確實之保障，故雙方八十五年九月三十日在晉玉
                銘、詹碧容、晉瑞銘之見證下，雙方先簽署離婚協議書，並同意給
                被上訴人一段觀察期間後，再決定是否辦理離婚登記，當時被上訴
                人為了安撫及求取上訴人之原諒，乃同意將保管箱內之珠寶均歸上
                訴人所有，其對於上訴人要求將此約定載明於離婚協議書內，則諉
                稱：「反正保管箱是在妳名下，印章錀匙也都在妳那裡，沒有必要
                再寫了」，上訴人當時心想印鑑、鑰匙確已變更並保管在上訴人這
                裡而未予堅持，就此事實有證人詹碧容於刑事庭第一審八十七年八
                月十三日證稱：「在協議書中未填寫珠寶，乙○○有提起，甲○○
                說鑰匙、印章均是妳的名下，不必填寫」等語、於　鈞院刑事庭八
                十八年十二月三十一日之證詞所稱：「（問：被告夫妻協議離婚時
                ，是否有說保管箱歸何人？）因為孩子歸乙○○，所以被告說保管
                箱內之珠寶歸告訴人，且該保管箱本來就以告訴人之名義存放，在
                她的名下，所以勿庸在協議書再填寫珠寶歸何人」等語，以及其在
                台灣台中地方法院檢察署八十七年八月十三日所述：「在協議書中
                未填寫珠寶，乙○○有提起，甲○○說鑰匙、印章是妳的名下，不
                必填寫」，足見寫離婚協議時被上訴人確已同意將保管箱中之珠寶
                全部歸上訴人取得。
            ２、在被上訴人與上訴人夫妻婚姻關係存續中，二人之財務完全互通，
                並無個人各自獨立之財產，而依離婚協議書第三項約定上訴人名下
                之國產江山預售屋乙戶歸被上訴人所有，該預售屋當時已繳款項已
                達一百多萬元，自有相當之財產價值，且除此之外，被上訴人以其
                個人名義與其胞姐王何正寶共同承購東帝士股份有限公司摩天鎮房
                地乙戶，其一半之產權仍屬上訴人與被上訴人共有為是，但當時上
                訴人對此仍未有要求而同意歸被上訴人取得，相對地，上訴人於該
                協議書中除須肩負扶養照顧女兒何君萱之義務外，並未明文約定取
                得何項共有之財產，此顯不合常理，實則當時係因被上訴人已同意
                將保管箱內之珠寶全歸上訴人取得，以做為其與女兒之生活費，上
                訴人才會同意一棟半房屋之產權歸被上訴人取得。
            ３、有關被上訴人承諾保管箱內之珠寶歸上訴人取得乙節，有證人詹碧
                容於偵查中八十六年五月十五日檢察官問其：「有無聽到此事？（
                即被上訴人與上訴人寫離婚協議書時，有無聽到被上訴人提及保管
                箱內物品做為上訴人及女兒之生活費？）」時，證稱：「有的」，
                另證人晉瑞銘於同日亦證稱：「被告（即被上訴人）有說東西歸女
                兒所有與告訴人（即上訴人）生活費」，同日證人晉玉銘亦證稱當
                時「有聽他（即被上訴人）說這些東西以後是妳的」（詳台灣台中
                地方法院檢察署八十六年他字第五五六號卷八十六年五月十五日訊
                問筆錄）足資證明。至於詹碧容證詞中雖出現稱系爭珠寶為被上訴
                人所有及為上訴人所有之二種說法，惟當時其係依其所知欲說明系
                爭珠寶於離婚協議前為被上訴人所有，自離婚協議後則屬上訴人所
                有之意，只因當時檢察官不明其意，斷章取義，誤會其證述內容前
                後不一。揆諸上開三位證人之證詞意旨，均已明確肯定被上訴人確
                已同意系爭珠寶之產權歸上訴人取得，至於陳述方式之稍有出入，
                為每位証人根據其個人記憶作事實陳述時，所產生之自然差異，且
                由此差異益足證明證人於作證前並無串證之情形，證詞應可採信。
    （五）、上訴人絕未曾交付舊印鑑及新錀匙予被上訴人，更無同意被上訴人開啟
            保管箱取走系爭珠寶，否則不可能會提出本件訴訟：
            １、自上訴人於八十五年九月三十日簽署離婚協議書後，雙方僅約在同
                年十月中左右搬到台中市○○○○街被上訴人弟弟處，曾有短暫同
                住之關係，自同年十月廿五日上訴人所經營之安養院開始營業後，
                上訴人即單獨住在安養院中，被上訴人亦在八十五年十一月十九日
                即搬到基隆居住，一直到八十六年一月十八日（星期六），被上訴
                人說要看小孩，要陪何君萱參加隔日學校之園遊會，上訴人因同月
                十九日凌晨要值大夜班，當日上午不便陪何君萱參園遊會，遂同意
                被上訴人在八十六年一月十八日住到安養院中，隔日則由被上訴人
                陪何君萱參加園遊會，至同月廿日（星期一）上午，上訴人因約好
                一名病患在中國醫藥學院商談住院安養事宜，被上訴人知悉即主動
                表示願開車載上訴人前往，被上訴人約在上午九點多左右載上訴人
                到中國醫藥學院，並與上訴人約好一個小時後再來接她，未料被上
                訴人即利用此一空檔到安養院中竊取櫃子裡的印鑑及保管箱鑰匙，
                或係利用前二天待在安養院之機會已先竊取印鑑及鑰匙，再到台銀
                工業區分行，利用其與銀行保管箱承辦人熟稔之便，使承辦人疏於
                核對，嘗試使用舊印鑑進入開啟保管箱，倘嘗試未能成功，其只須
                諉稱匆忙中帶錯印鑑，頂多不能使竊取之目的得逞，對其亦無損害
                ，故其當時在只能取得舊印鑑及保管箱新鑰匙之情況下，仍然願意
                大膽一試，果不其然銀行承辦人林月娥因疏忽而未予核對即讓被上
                訴人進入開箱，將保管箱中價值約八百多萬珠寶全數取走，上訴人
                當時亦因被上訴人又偷跑到銀行開保管箱（或者又包含開箱後將舊
                印鑑、新鑰匙拿回安養院放置原處），致使被上訴人與原約定回到
                中國醫藥學院之時間，延誤了一個多小時，使上訴人傻傻地在中國
                醫藥學院等待，在近中午十二點時被上訴人才來接上訴人回到安養
                院中，上訴人自回到安養院後即一直忙著處理院中雜務，未注意被
                上訴人之舉止，亦有可能被上訴人是於此時將原來所竊取印鑑、鑰
                匙放回原處，而於放置妥當才在下午一、二點離開回台北，才會造
                成上訴人印鑑、鑰匙被盜用而不自知。
            ２、由於上訴人於八十六年一月廿日下午接獲台銀工業區分行通知之前
                ，並不知被上訴人有前往開箱乙情，故於台銀工業區分行承辦人林
                月娥來電查問時大感意外而相當震驚，此由證人陳愛梨於偵查中證
                稱：「日期記不清楚，下午銀行來電，乙○○有告訴我說甲○○拿
                她的鑰匙把她的保險箱東西拿走，知道是珠寶，但不知詳情、種類
                、數量」、「當時（指銀行來電時）我在忙，她（指上訴人）有聽
                完電話，她說糟了保險箱的東西被甲○○拿走，表情很不高興．．
                ．」、「我有看她進房」云云，由以上陳愛梨所證述上訴人接獲銀
                行來電告知有人開啟保管箱後之反應，益足證明上訴人並無交付印
                鑑、鑰匙給被上訴人去銀行開啟保管箱取走珠寶，否則上訴人於接
                獲銀行來電後絕不致於有上開感到意外而馬上進房查看印鑑、鑰匙
                是否還在之反應。
            ３、被上訴人在八十五年九月廿四日印鑑變更前，八個月間開啟保管箱
                之次數多達三十九次，倘系爭珠寶於八十五年九月二十日以後未協
                議歸上訴人所有，被上訴人又辯稱箱內珠寶及工具為其營業所必需
                ，何以其於印鑑變更後竟長達四個月未曾開啟過保管箱，連八十五
                年十二月十九日雙方完成離婚登記後，仍未將系爭珠寶取走，而在
                四個月後第一次開啟保管箱即將全部珠寶取走，此顯有違一般經驗
                法則。
    （六）、被上訴人歷次答辯所言，既非事實，又語多矛盾，不合情理，謹先摘要
            說明如左：
            １、被上訴人於台灣台中地方法院檢察署八十六年他字第五五六號案，
                在八十六年五月九日訊問時稱：「當日我與她同去開箱，她沒入內
                」，但在第一審刑事庭八十八年六月四日被上訴人又稱：「她在車
                上交給我的，我送她去中國醫藥學院，回頭一個鐘頭再回去接她」
                （見刑事第一審卷七四頁背面），其先稱上訴人同去銀行，又改稱
                上訴人在車上交印鑑鑰匙，並未同去，二種事實陳述完全互相矛盾
                ，所陳不實，至為灼然。
            ２、被上訴人一方面一再強調保管箱內之東西為其個人所有之職業上所
                需之生財工具，不可能同意歸上訴人取得云云，但其在八十六年二
                月廿四日警訊時係坦承：「我取走保管箱內Ｋ金戒、碎鑽戒、皮帶
                扣、淡水珠鍊、小碎鑽等乙批，總價共約新台幣壹佰伍拾萬元左右
                」、「（問：你為何要取走保管箱內的珠寶乙批？）因為那批珠寶
                是我婚前所有」，並未提及所取走者為其生財器具，其在偵查中八
                十七年八月十三日又改稱：「數量有成品及半成品，約值三百萬元
                左右」、「一直是工作項目之一，不是屬於財產，是我職業上生財
                器具」，不僅就所取走珠寶之價值，所述前後不一，連為何要取走
                保管箱內珠寶之原因，亦出現「是我婚前所有」以及「是我職業上
                生財器具」之不同說法，由此亦見被上訴人之辯詞，前後反覆無常
                ，言語閃爍不定，實無可採。
    （七）、被上訴人以偽造文書及竊盜之侵權行為方式，竊取如起訴狀附表所列之
            珠寶，造成上訴人計有八百廿六萬八千元之財產損害，依法被上訴人自
            應賠償之，緣被上訴人於九十一年四月二日具狀坦承目前尚占有如附表
            所列之珠寶（價值三十二萬五千元），並未將自上訴人保管箱內所取走
            之珠寶全部處分完畢，爰將此部分之上訴聲明更正為請求返還珠寶，並
            將原來起訴之金錢請求扣減三十二萬五千元。
    （八）、被上訴人所取走系爭珠寶之客觀價值，究為多少，因珠寶買賣時有其議
            價彈性，故上訴人較難一次即精確肯定其之客觀價值，加上件數甚多，
            被上訴人又拒絕列出明細，致使案發之初上訴人須陸續依其記憶所及列
            出明細，估算價值，故其所主張之賠償金額才會有所變動，此亦為人情
            之常。至於被上訴人方面一再隱匿或短報所取走珠寶之數量及價值，其
            為求減少賠償責任，低估系爭珠寶之價值，尚恐不及，顯無予以高估之
            可能，然被上訴人於台灣台中地方法院檢察署八十七年八月十三日之供
            詞稱：「數量有成品及半成品，約值三百萬元左右」，由此可見，系爭
            珠寶之價值，顯然絕對在三百萬元以上，否則被上訴人不可能有此表示
            。查依民事訴訟法第二百二十二條第二項之規定：「當事人已證明受有
            損害而不能證明其數額或證明顯有重大困難者，法院應審酌一切情況，
            依所得心證定其數額」，故本件就系爭珠寶之價值雖因被上訴人已將珠
            寶處分殆盡，無法再取出做正確估價，惟仍請　鈞院依上開規定為適法
            之判決。
三、證據：除援用刑事案件之證據資料外，並提出本院八十八年度上訴字第一七三七
    號刑事案件八十八年十二月二十一日筆錄、臺灣臺中地方法院檢察署八十七年度
    偵續字第二一七號八十七年八月十三日筆錄、最高法院九十一年度台上字第二二
    五四號刑事判決等件影本各一份為證，並聲請傳訊證人詹碧容、李秀珠、李當敏
    等人。
乙、被上訴人方面：
一、聲明：
    （一）、上訴駁回。
    （二）、訴訟費用由上訴人負擔。
    （三）、如受不利判決，願供擔保，請淮宣告免為假執行。
二、陳述：
    （一）、本件被上訴人並無上訴人所指訴之偽造文書及竊盜犯行，雖　鈞院八十
            八年度上訴字第一七三七號刑事判決判處被上訴人有罪在案，然按「附
            帶民事訴訟經移送於民事庭後，即為獨立民事訴訟，其裁判不受刑事判
            決認定事實之拘束」，最高法院四十八年度台上字七一三號判例揭有要
            旨，即　鈞院仍須斟酌全辯論意旨，調查證據，詳查事實，為與刑事判
            決不同之判決，而不得逕以刑事判決認定之事實為判決之依據。
    （二）、依民事訴訟法第二百七十七條規定：「當事人主張有利於己之事實者，
            就其事實有舉證之責」，上訴人於八十九年四月二十六日所提上訴狀指
            稱被上訴人以偽造文書及竊盜之侵權行為方式，竊取上訴人所有之珠寶
            達八百二十六萬元，然遍觀其訴狀全文，並未具體舉證上開數額究從何
            而來，其所載受有上開損害乙節，應屬無據。
    （三）、本件被上訴人自六十九年起，即於台北市經營銀樓珠寶業務，嗣於七十
            九年底經人介紹認識上訴人，且於八十年結婚，但因婚後上訴人不僅未
            幫助經營，甚至耽於玩樂，及被上訴人遭倒帳五百萬元，致使被上訴人
            原經營之公司營運困難，終致結束營業，兩造乃決定由被上訴人留於台
            北繼續處理公司之善後事宜，而由上訴人先至台中，並由上訴人於台中
            開設保管箱以便置放公司結束後被上訴人所有尚餘之珠寶，因上訴人婚
            後未幫忙被上訴人經營銀樓業務，僅上訴人欲購珠寶，其始陪友人至公
            司，故置放珠寶之保管箱雖租用人為上訴人，但其內珠寶確為被上訴人
            所有，雖本件上訴人主張系爭保管箱內之珠寶為其所有，並舉訴外人詹
            碧容於八十八年上訴字第一七三七號偽造文書刑事案件中之證詞為據云
            云，惟查系爭保管箱內之珠寶確係被上訴人所有，此揆系爭保管箱自八
            十五年一月五日起啟用，至八十五年九月十二日止，上訴人於八十五年
            一月十一日開啟一次外，餘三十九次皆由被上訴人開箱使用，此有附於
            刑事卷內之相關紀錄及銀行陳報狀可稽，及上訴人訴訟迄今多時，仍無
            法舉證其對系爭珠寶所有權或系爭珠寶之任何購買證明可明。至詹碧容
            為上訴人之弟媳，其於八十八年上訴字第一七三七號所言之證詞係偏頗
            上訴人所為不實之詞，應屬不可採。
    （四）、上訴人主張兩造協議離婚時，兩造已達成協議，保管箱內之珠寶歸其所
            有，但因被上訴人說保管箱本在上訴人名下，所以無庸在協議書載明云
            云。但若如上訴人所稱系爭珠寶高達八百餘萬元，苟系爭珠寶確於協議
            離婚時已同意歸上訴人取得，則在二人婚姻關係結束已無情意可言之情
            況下，豈可能未在離婚協議書內載明，顯見上訴人主張之不實。再查被
            上訴人係於八十六年一月二十日開啟保管箱，而上訴人遲至八十六年九
            月十七日始對被上訴人提出刑事告訴，苟上訴人認係被上訴人盜用印章
            竊取保管箱內之珠寶，何以相隔八個月始提出告訴，益證系爭珠寶確非
            上訴人所有。
    （五）、上訴人主張系爭珠寶價值達七、八百餘萬元，然證人即台灣銀行工業區
            分行經理徐瑞卿於八十九年十月十一日至　鈞院結證：上訴人於八十六
            年一月二十日向其銀行之副理及行員表示珠寶價值約一百多萬元，然過
            三、四天又至銀行說三、四百萬元，後來又至銀行表示約七、八百萬元
            ，最後發函至銀行表示損失一千多萬元，要求銀行賠償該損失；證人何
            榮華於同日準備期序期日亦至　鈞院證稱：上訴人之弟晉玉銘打電話與
            其聯絡，要求其轉告被上訴人列張清單，苟系爭珠寶確為上訴人所有，
            為何其不知清單為何﹖價值為何﹖對銀行所告知之價值竟有多次不同之
            數額﹖顯見該珠寶確非其所有，且上訴人本不知珠寶明細為何，則其於
            本件起訴狀所附之珠寶明細單其根據為何，亦未見上訴人舉證，顯見其
            數目及價值顯非實在。
三、證據：提出刑事上訴理由狀影本一份、照片五張為證，並聲請傳訊證人徐瑞卿、
    何榮華等人。
丙、本院依職權向最高法院函調本院八十八年度上訴字第一七三七號被上訴人偽造文
    書一案全卷。
      理      由
甲、程序方面：
    本件上訴人於原審起訴時，本係請求被上訴人應給付八百二十六萬八千元，及自
    起訴狀繕本送達翌日起至清償日止，按週年利率百分之五計算之利息，惟上訴於
    本院後，因被上訴人於九十一年四月二日具狀坦承目前尚占有如附表所列之珠寶
    （價值三十二萬五千元），爰將此部分之上訴聲明變更為（一）被上訴人應將如
    附表所列之珠寶返還給上訴人。（二）被上訴人應給付上訴人七百九十四萬三千
    元，及自起訴狀繕本送達翌日起至清償日止，按週年利率百分之五計算之利息。
    經核不甚礙被上訴人之防禦及訴訟終結，且被上訴人亦無異議而為本案之言詞辯
    論，自屬同意上訴人變更訴之聲明，事涉程序，合先敘明。
乙、實體方面：
一、本件上訴人主張兩造原為夫妻，於八十五年十一月五日上訴人在台銀工業區分行
    租用第Ｄ種第０七五一號保管箱乙只，用以存放珠寶，嗣於同年九月三十日兩造
    協議離婚並書立離婚協議書時，曾就財產之分配，達成保管箱內之珠寶歸上訴人
    所有之合意（漏未載明於協議書上），詎料被上訴人竟基於不法所有之意圖，於
    八十六年一月二十日竊取上訴人所有迄至八十五年九月二十四日前有效之保管箱
    舊印鑑乙枚（上訴人已於八十五年九月二十四日變更印鑑）及保管箱鑰匙，至前
    揭銀行偽造保管箱開箱記錄卡，利用該銀行行員林月娥疏未注意，而得以順利竊
    取上訴人所有前揭價值捌佰貳拾陸萬捌仟元之珠寶乙批，依民法第一八四條第一
    項之規定，被上訴人應負損害賠償責任。緣被上訴人於九十一年四月二日具狀坦
    承目前尚占有如附表所列之珠寶（價值三十二萬五千元），並未將自上訴人保管
    箱內所取走之珠寶全部處分完畢，爰請求（一）被上訴人應將如附表所列之珠寶
    返還給上訴人。（二）被上訴人應給付上訴人七百九十四萬三千元及法定遲延利
    息等情。
二、被上訴人對於上訴人主張兩造原為夫妻，於八十五年十一月五日，上訴人在台銀
    工業區分行租用第Ｄ種第０七五一號保管箱乙只，用以存放珠寶，嗣兩造於同年
    九月三十日協議離婚，及被上訴人有於八十六年一月二十日至前揭銀行取走該保
    管箱內之之珠寶乙批，目前尚占有如附表所列之珠寶（價值三十二萬五千元）等
    事實，雖不加爭執，但否認有上訴人所指訴之偽造文書及竊盜犯行，並以系爭保
    管箱內之珠寶確係被上訴人所有等語為辯。
三、兩造不爭執之事實：本件上訴人主張兩造原為夫妻，於八十五年十一月五日，上
    訴人在台銀工業區分行租用第Ｄ種第０七五一號保管箱乙只，用以存放珠寶，嗣
    兩造於同年九月三十日協議離婚，及被上訴人有於八十六年一月二十日至前揭銀
    行取走該保管箱內之之珠寶乙批，目前尚占有如附表所列之珠寶（價值三十二萬
    五千元）等事實，既為被上訴人所不爭執，復據證人徐瑞卿證述在卷（見本院卷
    第八十一、八十二頁），並有協議離婚書影本附於本院依職權向最高法院函調本
    院八十八年度上訴字第一七三七號被上訴人偽造文書一案全卷可稽（見他字卷第
    三十頁），自堪信為真實。
四、當事人爭點的論斷：本件上訴人主張兩造於八十五年年九月三十日協議離婚時，
    曾就財產之分配，達成保管箱內之系爭珠寶歸上訴人所有之合意（漏未載明於協
    議書上），詎料被上訴人竟以偽造文書及竊盜之方式竊取系爭珠寶，為此爰依民
    法第一百八十四條第一項之規定訴請被上訴人應負損害賠償責任，而被上訴人既
    否認系爭珠寶係屬上訴人所有，因此，本件所應審究者，厥為系爭珠寶，於兩造
    協議離婚時，有否約定係屬上訴人所有而已。經查：
    （一）、系爭珠寶，係兩造結束台北珠寶店之營業後所剩餘帶到台中，係店中之
            珠寶乙節，已據上訴人之訴訟代理人自認在卷（見本院卷第二一０頁）
            ；而上訴人關於該珠寶店之經營，確有參與乙節，於被上訴人所涉偽造
            文書等罪嫌之刑事案件偵查及審理時，業據證人熊小玲證稱，去買珠寶
            時，都是由告訴人（即上訴人）接待，是向告訴人所購買等語及證人周
            慧秋提出銀樓保證單附於本院刑事卷可稽，證人宗孝成亦證稱：「我有
            借甲○○一百四十萬，是乙○○開口向我借的，以珠寶抵六十萬之債務
            ‧‧‧我是告訴人之姐介紹到珠寶店，去向他二人買珠寶，我去買時，
            乙○○大部分時間都在店內，我有介紹乙○○去三商保險兼差，她只做
            了甲○○一人之保險而已。」，且被上訴人於本院審理該刑事案件時亦
            自承，上訴人會到店內幫忙等情，有本院依職權向最高法院函調本院八
            十八年度上訴字第一七三七號被上訴人偽造文書一案全卷可憑，足見雙
            方確有共同經營珠寶店之事實，應可認定。
    （二）、被上訴人一再強調保管箱內之東西為其個人所有之職業上所需之生財工
            具，不可能同意歸上訴人取得云云，但其在八十六年二月廿四日警訊時
            係坦承：「我取走保管箱內Ｋ金戒、碎鑽戒、皮帶扣、淡水珠鍊、小碎
            鑽等乙批，總價共約新台幣壹佰伍拾萬元左右」、「（問：你為何要取
            走保管箱內的珠寶乙批？）因為那批珠寶是我婚前所有」，並未提及所
            取走者為其生財器具，其在偵查中八十七年八月十三日又改稱：「數量
            有成品及半成品，約值三百萬元左右」、「一直是工作項目之一，不是
            屬於財產，是我職業上生財器具」，不僅就所取走珠寶之價值，所述前
            後不一，連為何要取走保管箱內珠寶之原因，亦出現「是我婚前所有」
            以及「是我職業上生財器具」之不同說法，而雙方於協議離婚前確有共
            同經營珠寶店之事實，已如前述，則彼等共同經營珠寶店結束營業後之
            珠寶，存放於上開保管箱內，自非被上訴人個人所有，應可認定。又證
            人劉子能於本院刑事庭審理時證稱：伊去過珠寶店，有看過上訴人，次
            數不多，伊不知該珠寶店二人如何出資，不知他們內部經營之事，證人
            李盺樺證稱：伊不知保管箱內有何東西，也不知道係何人所有云云（見
            本院刑事卷第一０八、一五四頁），均難據以認定保管箱內該批珠寶為
            被上訴人單獨所有之物，要無庸疑。另關於保管箱內珠寶之歸屬，上訴
            人雖陳稱該批珠寶為被上訴人作為離婚後，給伊及女兒之生活費用，同
            意將保管箱內珠寶均歸上訴人所有，且因印鑑及鑰匙均在其持有中，故
            未在離婚協議書中載明等語，並由證人詹碧容證稱：「因為孩子歸晉惠
            銘，所以被告（即被上訴人）說保管箱內之珠寶歸告訴人（即上訴人）
            ，且該保管箱本來就以告訴人之名義存放，在她名下，所以無庸在協議
            書中在填寫珠寶歸何人」等語（見本院刑事卷第一五三頁），證人晉玉
            銘、晉瑞銘均附和其所供（見他字第五五六號卷第二十七頁），惟雙方
            既未於離婚協議書中寫明系爭珠寶歸屬何人，而依上訴人所陳，該保管
            箱內之珠寶價值高達八百餘萬元，則何以未載明於離婚協議書內，以杜
            爭議，亦違常理，自難憑與上訴人有親戚關係之詹碧容、晉玉銘、晉瑞
            銘等人所證，即認該保管箱中之珠寶為上訴人單獨所有，至為灼然。再
            者，開啟保管箱次數之多寡，亦無法憑為認定系爭珠寶所有權之歸屬，
            是兩造此部分所提出之證據資料，尚無加以斟酌之必要，附此敘明。
    （三）、本件保管箱內之物品，雙方各執乙詞，數量、價值本院已盡調查能事，
            均無法確定之，惟既屬兩造基於夫妻關係共同經營之珠寶店，於結束營
            業後存於保管箱中之珠寶，當屬婚姻關係存續中兩造所取得之財產，依
            民法第一千零十六條前段之規定，系爭珠寶即為兩造之聯合財產，再依
            民法第一千零十七條第二項規定：「聯合財產中，不能證明為夫或妻所
            有之財產，推定為夫妻共有之原有財產」，該批珠寶之歸屬，應認係由
            兩造所共有之原有財產，則就系爭珠寶之分割，自應適用民法親屬編有
            關夫妻財產制之規定請求，茲上訴人主張本於民法第一百八十四條第一
            項之規定，訴請被上訴人應負損害賠償責任，自有未洽。
五、綜上所述，本件被上訴人抗辯稱系爭珠寶屬其所有乙節，雖不足採信，但上訴人
    主張系爭珠寶為其所有，被上訴人係以偽造文書及竊盜之方式竊取系爭珠寶，依
    民法第一百八十四條第一項之規定，應負損害賠償責任云云，既有未洽，從而上
    訴人本於侵權行為之法律關係請求（一）被上訴人應將如附表所列之珠寶返還給
    上訴人。（二）被上訴人應給付上訴人七百九十四萬三千元及法定遲延利息，即
    無理由，應予駁回。其假執行之聲請亦失所附麗，應併予駁回。原審為上訴人敗
    訴之判決，依其理由雖屬不當，但其結果並無不合。上訴意旨指摘原判決不當，
    求予廢棄改判，仍應認為無理由，應予駁回。
六、本案事證已臻明確，兩造其餘之攻擊防禦方法及舉證，於判決結果不生影響，自
    毋庸逐一論列，附此敘明。
七、據上論結，本件上訴為無理由，依民事訴訟法第四百四十九條第一項、第七十八
    條，判決如主文。
中　　　華　　　民　　　國　　九十一　　年　　　六　　　月　　二十五　　日
~B1民事第一庭審判長法　官　林陳松
~B2　　　　　　　　法　官　王重吉
~B3　　　　　　　　法　官　李寶堂
右為正本係照原本作成。
上訴人得上訴。
被上訴人不得上訴。
如對本判決上訴，須於收受判決送達後二十日內向本院提出上訴書狀，其未表明上訴
理由者，應於提出上訴後二十日內向本院提出上訴理由書（須按他造人數附具繕本）
，並繳納送達用雙掛號郵票拾份（每份參拾肆元）。
上訴時應提出委任律師或具有律師資格之人之委任狀；委任有律師資格者，另應附具
律師及格證書及釋明委任人與受任人有民事訴訟法第四百六十六條之一第一項但書或
第二項（詳附註）所定關係之釋明文書影本。
~B 　 　　　　　　書記官　廖次芬
中　　　華　　　民　　　國　　九十一　　年　　　六　　　月　　二十五　　日
附註：
民事訴訟法第四百六十六條之一（第一項、第二項）
對於第二審判決上訴，上訴人應委任律師為訴訟代理人。但上訴人或其法定代理人具
有律師資格者，不在此限。
上訴人之配偶、三親等內之血親、二親等內之姻親，或上訴人為法人、中央或地方機
關時，其所屬專任人員具有律師資格並經法院認為適當者，亦得為第三審訴訟代理人
。
                                                                        Ｈ
附表：
一、未鑲主石之Ｋ金戒台二十只，價值約七萬元。
二、玉馬鞍戒面七個約三萬元，玉耳環二十四片共三萬元。
三、真珠項鍊鑲鑽石紅藍寶石Ｋ金頭一條約一萬元。
四、真珠項鍊二條值二萬元，散珠一批約一萬元。
五、祖母綠鑲鑽戒子五件約六萬五千元。
六、玉戒五個約七萬元。
七、藍寶石戒子二個約二萬元。
